【裁判字號】    92,上訴,1046
【裁判日期】    920530
【裁判案由】    違反電信法
【裁判全文】
臺灣高等法院刑事判決                          九十二年度上訴字第一０四六號
    上  訴  人  臺灣臺北地方法院檢察署檢察官
    被      告  乙○○
右列上訴人因被告違反電信法案件，經檢察官聲請簡易判決處刑（九十一年度偵字第
一四二四五號），原審法院認為不宜簡易判決處刑，改以通常程序審理，（中華民國
九十二年二月二十七日九十一年度訴字第一一六一號）判決後，檢察官不服，提起上
訴，本院判決如左：
    主  文
上訴駁回。
    事  實
一、乙○○明知網路服務業者（ＩＳＰ）「中華電信股份有限公司數據通信分公司」
    Ｄ密碼（即用戶暗碼），係甲○○所申請付費使用，非經甲○○之同意或授權
    ，不得擅自使用，竟仍基於意圖為自己不法利益之概括犯意，自民國九十年七月
    三日上午一時四分三十二秒起，至同年九月三十日（聲請簡易判決處刑書誤載為
    十月三十日）上午八時三十八分十二秒止，連續多次以前揭帳號及密碼登入電腦
    ，在其台北縣新店市○○路一六七巷一號住處以其所有室內電話（○二）000
    00000號之電話機撥接上網，透過數據機撥接至中華電信公司所維護之網路
    主機，以無線方式連接至網際網路，致中華電信公司誤以為係甲○○撥接使用而
    提供網路予乙○○上網瀏覽網頁或使用其他網路服務，並逕向甲○○請求支付該
    撥接網路服務費用，而盜用他人電信設備通信，獲得免支付撥接網路服務費用之
    不法利益共計新台幣（下同）四百七十八元。
二、案經甲○○訴由臺灣臺北地方法院檢察官聲請簡易判決處刑，原審認為不宜以簡
    易判決處刑，改以通常程序審理。
    理  由
一、右揭犯罪事實，業據被告乙○○於警訊、偵查、原審、本院審理中坦承不諱，核
    與被害人即撥接帳號有權使用人甲○○於警訊中所指述遭盜用情節均屬相符，並
    有中華電信公司用戶碼通知書、用戶撥接明細表、中華電信文山管運處室內電話
    客戶資料表及中華電信股份有限公司文山營運處九十二年一月十五日查詢電話通
    話紀錄函覆單各一份在卷可稽；足徵被告自白衡與事實相符，本件事證明確，應
    依法論科。
二、按電信法第五十六條第一項之罪，以意圖為自己或第三人不法之利益，使用有線
    、無線或其他電磁方式，盜接或盜用他人電信設備通信者為要件。本罪之處罰詐
    得免繳電信通信費用之不法利益規定，乃刑法詐欺得利罪之特別法，依特別法優
    於普通法之原則，自毋庸再論以刑法詐欺得利罪。又該條第一項所稱「電信設備
    」，係指「電信所用機械、器具、線路或其他相關設備」，同法第二條第二款定
    有明文，參照第二條第三款對於「電信服務」所為之立法定義（利用電信設備所
    提供之通信服務），可知所謂電信設備，係指有形之硬體，諸如行動電話手機、
    ＳＩＭ卡、市○○○○路機具等，若非盜接、盜用他人之電信設備，僅使用他人
    之通信服務，自無本條之適用。以本件而言，上開撥接帳號之租用人甲○○所申
    請之撥接帳號係中華電信公司所提供之上網服務，乃係利用電腦結合電信設備之
    通信方式，使用人須藉由撥接帳號、密碼及自己之通信設備，連結中華電信公司
    所維護之網路主機，方能成功撥接上網獲取網路資訊，而被告所盜用者係非但為
    該無形之網路撥接帳號，亦包括中華電信公司所設置之硬體通信設備，自與電信
    法第五十六條第一項之構成要件相符。是核被告所為，係犯電信法第五十六條第
    一項之盜用他人電信設備通信罪。聲請意旨以被告所為係犯刑法第三百三十九條
    第二項之詐欺得利罪云云，依前開說明，顯有誤解，惟其基本事實同一，本院自
    應予審理，並變更起訴法條。被告多次以此種方式撥接上網，時間緊接、方法相
    近、觸犯構成犯罪要件相同之罪名，為連續犯，應依刑法第五十六條規定論以一
    罪，並加重其刑。至於被告固以鍵入上開撥接帳號密碼等方式登入中華電信公司
    網路伺服器，然此之帳號及密碼，僅係對網路伺服器之一種指令，使已設定之程
    式，依其指示（該指令之指示）為一定之操作，尚不能認係偽造以文書論之文書
    ，附此敘明（最高法院八十一年台上字第一二八九號判決意旨參照）。原審爰審
    酌被告前無犯罪前科，素行尚稱良好，有臺灣高等法院被告全國前案紀錄表在卷
    可稽，其犯罪之動機、手段、所生危害、犯罪所得不法利益不高、嗣後坦承犯行
    ，犯後態度尚佳等一切情狀，並以被告未曾受有期徒刑以上刑之宣告，此有前開
    紀錄表在卷可稽，其經此次起訴審判後，當能知所警惕，而無再犯之虞，因認所
    宣告之刑，以暫不執行為適當，爰併宣告緩刑二年，以啟自新。被告所有之室內
    電話機、數據機各一台，係供其盜用他人電信設備所用之電信設備，且按沒收之
    物不以扣案為限，該電信設備並無證據證明確已滅失，故仍應依電信法第六十條
    之規定諭知沒收。適用電信法第五十六條第一項、第六十條，刑法第十一條前段
    、第五十六條、第四十一條第一項前段、第七十四條第一款，罰金罰鍰提高標準
    條例第一條前段、第二條，判決乙○○連續意圖為自己不法之利益，以無線方式
    ，盜用他人電信設備通信，處有期徒刑肆月，如易科罰金，以佰元折算壹日。
    緩刑貳年。室內電話機具、數據機各壹台均沒收。其認事用法，核無違誤。檢察
    官上訴意旨，指稱原審判決漏載犯罪地點，及未查明供犯罪所用之物為何人所有
    ，惟此部分，業經本院補正，原審事實漏載部分不影響判決結果，上訴人之上訴
    ，為無理由，應予駁回。
本案經檢察官彭坤業到庭執行職務。
中      華      民      國    九十二    年      五      月     三十     日
                              臺灣高等法院刑事第二十四庭
                                  審判長法  官  陳  貽  男
                                        法  官  李  世  貴
                                        法  官  徐  世  禎
右正本證明與原本無異。
如不服本判決，應於收受送達後十日內向本院提出上訴書狀，其未敘述上訴之理由者
並得於提起上訴後十日內向本院補提理由書（均須按他造當事人之人數附繕本）。
                                        書記官  黃  嬿  婉
中      華      民      國    九十二    年      五      月     三十     日
附錄：本案論罪科刑法條全文
電信法第五十六條
一、意圖為自己或第三人不法之利益，以有線、無線或其他電磁方式，盜接或盜用他
    人電信設備通信者，處五年以下有期徒刑，得併科新台幣一百五十萬元以下罰金
    。
二、意圖供自己或第三人盜接或盜用他人電信設備通信，而製造、變造或輸入電信器
    材者，處一年以上七年以下有期徒刑，得併科新台幣三百萬元以下罰金。意圖供
    第三人盜接或盜用他人電信設備通信，而販賣、轉讓、出租或出借電信器材者，
    亦同。
三、意圖供自己或第三人犯罪之用而持有前項之電信器材者，處三年以下有期徒刑，
    得併科新台幣五十萬元以下罰金。
四、第一項及第二項之未遂犯罰之。


司法院資訊處製作；財團法人民間司法改革基金會備份。
